臺灣臺北地方法院民事裁定
111年度抗字第373號
抗  告  人  陳俊廷  

相  對  人  中華開發資產管理股份有限公司

法定代理人  林德雲  



上列當事人間聲請本票裁定事件，抗告人對於民國111年6月9日
本院所為111年司票字第6144號裁定提起抗告，本院裁定如下：
    主  文
原裁定關於准許相對人就抗告人所簽發發票日為民國八十七年六
月二日、以環華證券金融股份有限公司或其指定人為受款人、面
額新臺幣貳佰壹拾貳萬伍仟元並免除作成拒絕證書之本票對抗告
人強制執行部分，暨命抗告人負擔聲請程序費用部分均廢棄。
上開廢棄部分，相對人於原審之聲請駁回。
聲請程序費用新臺幣貳仟元及抗告程序費用新臺幣壹仟元均由相
對人負擔。
    理  由
一、按執票人向本票發票人行使追索權時，得聲請法院裁定後強
    制執行，票據法第123條定有明文。次按執票人應以背書之
    連續證明其權利，票據法第37條第1項本文定有明文，前開
    規定依同法第124條規定於本票準用之。又按如發票人將受
    款人記載於本票時，須由受款人先為背書轉讓，始能認為背
    書之連續；背書不連續時，依票據法第124條準用同法第37
    條第1項之規定，執票人對於發票人即無追索權（最高法院6
    8年度台上字第1939號民事判決先例意旨參照) 。復按法院
    是否為准予強制執行之裁定，應視本票之執票人可否向發票
    人行使追索權以為斷（最高法院51年度台抗字第145號民事
    判決先例意旨參照）。從而，受理准許本票強制執行聲請之
    法院自應基於票據之流通性、無因性及交易之安定，對執票
    人持以聲請之本票，依票據上之記載，形式上判斷背書是否
    有連續。
二、相對人於原審聲請意旨略以：相對人執有抗告人於民國87年
    6月2日簽發之本票1紙（下稱系爭本票），付款地在臺北市○
    ○區○○路0段00號17樓環華證券金融股份有限公司（下稱環華
    公司），票載面額新臺幣212萬5,000元，利息自發票日起按
    週年利率百分之7.75計算，免除作成拒絕證書，到期日未載
    ，詎於到期後經提示未獲付款，為此提出系爭本票聲請裁定
    就上開金額、依約定利率之利息准許強制執行等語。
三、本件抗告意旨則以：系爭本票於87年6月2日經提示未獲付款
    ，到期日即為87年6月2日，距今已超過24年，相對人已因時
    效消滅而不得執系爭本票主張票據權利及聲請強制執行，又
    抗告人當初係借名申購立大農畜興業股份有限公司之股票而
    簽發系爭本票，然抗告人業已離職，且無收入，亦無恆產，
    爰依法提起抗告，請求廢棄原裁定等語。
四、經查，相對人提出之系爭本票記載受款人為環華公司或其指
    定人，而該本票未經上開指定受款人背書轉讓等情，有卷附
    系爭本票影本可稽（見原審卷第12至13頁），且核與系爭本
    票之原本相符（見本院卷證物袋），可知系爭本票並未經環
    華公司背書轉讓予相對人。又觀諸相對人所提出債權讓與證
    明書（見原審卷第10頁），雖載明環華公司將其對抗告人之
    不良債權轉讓予相對人，然均未說明系爭本票之票據權利是
    否一併移轉，亦無對於相對人是否為環華公司所指定系爭本
    票之受款人加以著墨，且關於票據關係之權利行使，仍應依
    票據法之相關規定為之，亦即相對人仍須依票據法規定以背
    書之連續證明其票據權利，惟相對人並未經環華公司背書受
    讓系爭本票，已如前述。因此，系爭本票既有背書不連續之
    情形，自不生票據債權轉讓之效果，則相對人聲請裁定准就
    系爭本票票款為強制執行，依法無據，應予駁回。抗告意旨
    指摘原裁定不當，求為廢棄，為有理由，爰廢棄原裁定，並
    由本院裁定如主文第2項所示。
五、據上論結，本件抗告為有理由。依非訟事件法第21條第2項
    、第24條第1項、第46條、民事訴訟法第492條、第95條、第
    78條，裁定如主文。
中　　華　　民　　國　 111　　年　　 8 　 月　　 31 　日
                  民事第四庭  審判長法  官  蔡政哲
                    　　　　　　　  法  官  姚水文　　　
　　　　　　　　　　　　　　　　　　法  官  林承歆
以上正本係照原本作成。
本裁定除以適用法規顯有錯誤為理由，不得再抗告。如提起再抗
告，應於收受後10日內委任律師為非訟代理人向本院提出再抗告
狀，並繳納再抗告費新臺幣1,000元。 
中　　華　　民　　國　 111　　年　　 8 　 月　　 31 　日
                                    書記官  何嘉倫